【裁判字號】    97,交簡上,152
【裁判日期】    970807
【裁判案由】    公共危險
【裁判全文】
臺灣桃園地方法院刑事判決           97年度交簡上字第152號
上  訴  人  甲○○
即  被  告
上列上訴人即被告因公共危險案件，不服本院簡易庭於民國97年
4 月28日所為之97年度壢交簡字第1113號刑事簡易判決（原檢察
官聲請簡易判決處刑案號：97年度偵字第5945號），提起上訴，
本院管轄第二審合議庭判決如下：
    主  文
原判決撤銷。
甲○○服用酒類，不能安全駕駛動力交通工具而駕駛，處罰金新
臺幣伍萬元，如易服勞役，以新臺幣壹仟元折算壹日。
    事  實
一、甲○○明知飲用酒類至無法安全駕駛之程度後，即不得駕駛
    動力交通工具行駛於道路上，於民國97年2 月2 日晚上11時
    許至同年2 月3 日凌晨0 時許，在桃園縣八德市○○路友人
    家中飲用酒類後，已達不能安全駕駛動力交通工具之程度，
    竟仍於飲酒後，貿然駕駛車號BR-6 818號自用小客車（下稱
    上開自用小客車）往桃園縣桃園市方向行駛。嗣於97年2 月
    3 日凌晨1 時30分許，在桃園縣八德市○○路與中山路口為
    警攔查，進而對之實施酒測，測得其呼氣所含酒精濃度仍高
    達每公升0.76毫克，始悉上情。
二、案經桃園縣政府警察局八德分局報告臺灣桃園地方法院檢察
    署檢察官偵查後聲請以簡易判決處刑。
    理  由
一、按被告以外之人於審判外之言詞或書面陳述，除法律有規定
    者外，不得作為證據；被告以外之人於審判外之陳述，雖不
    符前4 條之規定，而經當事人於審判程序同意作為證據，法
    院審酌該言詞陳述或書面陳述作成時之情況，認為適當者，
    亦得為證據；當事人、代理人或辯護人於法院調查證據時，
    知有第159 條第1 項不得為證據之情形，而未於言詞辯論終
    結前聲明異議者，視為有前項之同意。刑事訴訟法第159 條
    第1 項、第159 條之5 就此分別定有明文。經查，本案所引
    用之供述及非供述證據，經本院依法踐行調查證據程序，檢
    察官及被告均不爭執各該證據之證據能力，且迄本院言詞辯
    論終結前未就上開證據之證據能力聲明異議，又查無依法應
    排除其證據能力之情形，是後述所引用證據之證據能力均無
    疑義，依法自有證據能力，均得作為本案證據，先予敘明。
二、上揭事實，業經被告甲○○於警詢、檢察官訊問及本院審理
    時均供承不諱，復有酒精測定紀錄表、桃園縣政府警察局舉
    發違反道路交通管理事件通知單、汽車駕駛人酒後生理協調
    平衡檢測紀錄卡、刑法第一百八十五條之三案件觀察紀錄表
    各1 件在卷可稽（偵卷第11至14頁），是認被告上開任意性
    自白，核與事實相符，堪以採信。
三、又按刑法第185 條之3 所規定服用酒類，不能安全駕駛動力
    交通工具而駕駛者，應負刑事責任，揆其立法目的在藉抽象
    危險犯之犯罪構成要件，以嚇阻酒後駕車者對道路交通安全
    之危害，本不以發生實害為必要，而所謂不能安全駕駛之認
    定，並無一定之數值可供界定，而係由法院以一般社會通念
    之客觀標準，足生公共危險時即足。而依交通部運輸研究所
    90年9 月24日運安字第900005854 號函所載呼氣中酒精濃度
    每公升含量為0.25毫克，即相當於血液中酒精濃度（ＢＡＣ
    ）百分之0.05，且依該函所附該所79年「駕駛人行為反應之
    研究─酒醉駕車對駕駛行為之分析研究」指出：（一）ＢＡ
    Ｃ達百分之0.03至百分之0.05時，對駕駛能力之影響為：多
    數駕駛人心境逐漸變幻不定，視覺與反應靈敏性減弱，對速
    度及距離的判斷力差。對心理行為之影響為：觀察力逐漸欠
    缺，心情漸趨輕鬆，自信心增加，多話，精神狀態處於陶醉
    感。（二）ＢＡＣ到達百分之0.05至百分之0.08時，對駕駛
    能力之影響為：反應遲鈍，駕駛能力受損，遲而不決或決而
    不行。對心理行為之影響為：情緒鬆弛，感情與行為趨向誇
    張，肌肉不協調，精神處於興奮狀態。（三）ＢＡＣ到達百
    分之0.08至百分之0.15時，對駕駛能力之影響為：判斷力嚴
    重受到影響，體能與精神協調受損，駕駛之體能困難增加。
    對心理行為之影響為：產生情緒異常現象，步伐不平穩，言
    語不清，反應惡劣，記憶及判斷力受損，精神處於錯亂狀態
    。（四）超過百分之0.15時，對駕駛能力之影響為：視線搖
    晃，駕駛已進入恍惚狀態，判斷及理解遭到扭曲，駕駛不穩
    定。對心理行為之影響為：意識不明，嘔吐，站、走及講話
    困難，責任感喪失，精神處於麻痺狀態。（五）超過百分之
    0.5 時，對駕駛人能力之影響為：無法開車。對心理行為之
    影響為：爛醉如泥，失去知覺可能致死，精神處於昏睡狀態
    。本件被告所測得之呼氣所含酒精成分為每公升為0.76毫克
    ，相當於血液中酒精濃度（ＢＡＣ）百分之0.152 ，依上開
    說明，其視線搖晃，駕駛已進入恍惚狀態，判斷及理解遭到
    扭曲，駕駛不穩定，且意識不明，嘔吐，站、走及講話困難
    ，責任感喪失，精神處於麻痺狀態。佐以被告轉彎或變化車
    道未打方向燈或方向燈錯誤；或駛入對向車道、單行道等異
    常駕駛行為；對於員警指揮遲緩，駕駛判斷力顯然欠佳；駕
    駛有蛇行，車身搖擺不定，轉彎半徑過大或過小等駕駛操控
    力欠佳情形；查獲當時，員警命被告作平衡動作，被告有腳
    步不穩；查獲、測試或訊問過程，被告有意識模糊、呆滯木
    僵等情事，且被告經酒後生理協調平衡檢測，其中「雙腳併
    攏，雙手向前平伸，閉眼，輪流使用左右手的食指指尖觸摸
    鼻尖」、「閉雙眼，30秒內朗誦阿拉伯數目由1001、1002..
    ..1030 」 等檢測內容，其結果均不合格，而認定為不能安
    全駕駛，有警員所製作之上開觀察紀錄表及汽車駕駛人酒後
    生理協調平衡檢測紀錄卡在卷可稽（附於偵查卷第13至14頁
    ），益徵被告當時確已達於不能安全駕駛動力交通工具程度
    ，而仍駕車。本件事證明確，被告上揭犯行足堪認定，應予
    依法論科。
三、核被告所為，係犯刑法第185 條之3 之服用酒類不能安全駕
    駛動力交通工具而駕駛罪。原審依據被告於警詢、檢察官訊
    問時之自白、卷附酒精測定紀錄表、桃園縣政府警察局舉發
    違反道路交通管理事件通知單、桃園縣政府警察局汽車駕駛
    人酒後生理協調平衡檢測紀錄卡、刑法第一百八十五條之三
    案件測試觀察紀錄表1 紙等證據，認定被告經檢測所得之呼
    氣中所含酒精濃度已達不能安全駕駛之標準，認定被告涉犯
    上揭罪名之犯行明確，核其認事用法固無不當。惟原審漏未
    審酌刑法第185 條之3 規定業於97年1 月2 日修正公布，並
    於97年1 月4 日施行，其罰則雖提高為15萬元，依刑法施行
    法第1 條之1 第1 項之規定，該罰金刑之貨幣單位業於94年
    1 月7 日刑法修正施行後，改為新臺幣，且無同條第2 項所
    定「94年1 月7 日刑法修正時，刑法分則編未修正之條文定
    有罰金者，自94年1 月7 日刑法修正施行後，就其所定數額
    提高為30倍。但72年6 月26日至94年1 月7 日新增或修正之
    條文，就其所定數額提高為3 倍。」規定之適用，是以，刑
    法第185 條之3 於97年1 月4 日修正施行後，其所定罰金之
    貨幣單位為新臺幣，罰金刑最高度則為15萬元，原審逕予量
    處新臺幣20萬元，於法尚有未合，應予撤銷，而上訴人即被
    告據此為上訴理由，亦為有理由。
四、爰審酌被告明知酒精成分對人之意識能力具有不良影響，酒
    後駕車對一般往來之公眾及駕駛人自身皆具有高度危險性，
    竟漠視自己安危，尤枉顧公眾安全，而於服用酒類後之呼氣
    酒精濃度達每公升0.76毫克，已處於不能安全駕駛動力交通
    工具之狀態仍駕駛車輛，嚴重危害行車安全，併斟酌其素行
    及其於犯罪後坦承犯行之態度等一切情狀，量處如主文第 2
    項所示之刑，並諭知易服勞役之折算標準，以示懲儆。
據上論斷，依刑事訴訟法第455 條之1 第3 項、第369 條第1 項
前段、第364 條，刑法第185 條之3 、第42條第3 項前段，刑法
施行法第1 條之1 第1 項，判決如主文。
本案經檢察官鄭東到庭執行職務。
中    華    民    國    97    年    8    月      7    日
                        交通法庭審判長法  官  王  美  玲
                                      法  官  林  靜  梅
                                      法  官  羅  國  鴻
以上正本證明與原本無異。
不得上訴。
                                      書記官  戴  育  萍
中    華    民    國    97    年    8     月    8     日


司法院資訊處製作；財團法人民間司法改革基金會備份。
